【裁判字號】    95,簡上,174
【裁判日期】    951011
【裁判案由】    詐欺
【裁判全文】
臺灣彰化地方法院刑事判決             95年度簡上字第174號
上  訴  人  臺灣彰化地方法院檢察署檢察官
被      告  乙○○
上列上訴人因被告詐欺案件，不服本院九十五年度簡字第一九五
號，中華民國九十五年七月二十七日第一審簡易判決（臺灣彰化
地方法院檢察署九十五年度偵字第三五三五號），提起上訴及移
送併案審理（臺灣彰化地方法院檢察署九十五年度偵字第四九一
五號），本院管轄之第二審合議庭裁定依簡式審判程序審理，判
決如下：
    主      文
原判決撤銷。
乙○○連續幫助意圖為自己不法之所有，以詐術使人將本人之物
交付，累犯，處有期徒刑肆月，如易科罰金，以佰元折算壹日
。
    事      實
一、乙○○前於民國（下同）九十一年間因違反毒品危害防制條
    例案件，經本院以九十一年度訴字第一四三二號判處有期徒
    刑八月確定，入監執行，迄九十三年八月三日縮短刑期執行
    完畢。詎其仍不知悔改，因缺錢花用，竟心萌貪念，冀販賣
    其所有之金融機構存摺及提款卡，以從中謀取利益，其雖能
    預見提供帳戶與不相識之人使用，可能幫助不詳之人為犯罪
    行為，竟基於幫助他人犯罪之概括犯意，先於九十四年十一
    月八日，在彰化縣田中鎮○○路麥當勞前，將其所有之中華
    郵政股份有限公司福興郵局之郵政儲金帳戶（局號：000000
    0000，帳號：0000000 號）之存摺、提款卡、提款卡密碼及
    身分證影本等物，以每月租金新臺幣（下同）四千元之代價
    出租並交付予陳禾凱，以此方式幫助陳禾凱及所屬詐欺集團
    對不特定之人詐欺取財；復於九十四年十一月中旬，在不詳
    地點，將其所有之華南商業銀行鹿港分行之帳戶（帳號：00
    0000000000000 號）之存摺、印章、提款卡及提款卡密碼等
    物，以不詳之代價交付予陳禾凱，以此方式幫助陳禾凱及所
    屬詐欺集團對不特定之人詐欺取財，嗣於九十四年十一月二
    十二日十二時四十五分許，該詐欺集團成員以電話向甲○○
    偽稱：妳弟弟因積欠他人債務，現在被押起來等語，致使甲
    ○○不疑有他而陷於錯誤，依該指示於九十四年十一月二十
    二日十三時十六分許，在中國信託商業銀行匯款三萬元至上
    開乙○○之帳戶內，以此方式幫助該犯罪集團詐取他人財物
    得逞；嗣經甲○○察覺有異，報警處理始循線查悉上情。
二、案經彰化縣警察局鹿港分局報請臺灣彰化地方法院檢察署檢
    察官偵查起訴，聲請簡易判決處刑及移送併案審理。
    理      由
一、按除被告所犯為死刑、無期徒刑、最輕本刑為三年以上有期
    徒刑之罪或高等法院管轄第一審案件者外，於前條第一項程
    序進行中，被告先就被訴事實為有罪之陳述時，審判長得告
    知被告簡式審判程序之旨，並聽取當事人、代理人、辯護人
    及輔佐人之意見後，裁定進行簡式審判程序，刑事訴訟法第
    二百七十三條之一第一項定有明文。本件被告乙○○所涉係
    死刑、無期徒刑、最輕本刑為三年以上有期徒刑之罪或高等
    法院管轄第一審案件以外之罪，並於本院行準備程序時就被
    訴事實為有罪之陳述，本院合議庭依前揭規定，經評議結果
    ，裁定行簡式審判程序，先予敘明。
二、上揭犯罪事實，業據被告乙○○於偵訊、本院準備程序及審
    理時均坦承不諱，核與被害人甲○○於警訊中指述情節相符
    ，復有華南商業銀行鹿港分行客戶基本資料及帳戶交易資料
    各一份，郵局開戶資料等件附卷可稽。足徵被告自白核與事
    實相符，應堪採信。本件事證明確，被告幫助詐欺犯行堪以
    認定，自應依法論科。
三、被告行為後，刑法於九十四年二月二日修正公布，並於九十
    五年七月一日施行，關於本案應適用之新、舊法，茲比較如
    下：
  (一)刑法第二條第一項規定，係規範行為後法律變更所生新舊
      法律比較適用之準據法，於九十五年七月一日刑法施行後
      ，應適用刑法第二條第一項之規定，為「從舊從輕」之比
      較（最高法院九十五年五月二十三日第八次刑事庭會議決
      議第一點第一項參照）。
  (二)修正前刑法第五十六條關於連續犯之規定，業已修正刪除
      ，此刪除雖非犯罪構成要件之變更，但顯已影響行為人刑
      罰之法律效果，自屬法律有變更，依刑法第二條第一項規
      定，比較新、舊法結果，應適用最有利於行為人之法律（
      最高法院九十五年第八次刑事庭會議決議第五點第四項第
      一款參照）。則經比較新、舊法結果，應以被告行為時之
      法律即修正前第五十六條規定論以連續犯，最有利於被告
      （臺灣高等法院九十五年五月四、五日座談會第九號決議
      參照）。
  (三)刑法第三十條雖就幫助犯之法條文字為部份修正，然此修
      正僅為法理之明文化，非屬法律之變更，應無庸依刑法第
      二條第一項為新舊法有利之比較（該條修正理由及最高法
      院九十五年第八次刑事庭會議決議第五點第二項之意旨參
      照）。
  (四)被告不論依修正前之刑法第四十七條，或修正後之刑法第
      四十七條第一項之規定，均構成累犯，比較新、舊法結果
      ，對被告並無有利或不利之情形。
  (五)修正前罰金罰鍰提高標準條例第二條前段（現已刪除）規
      定，就其原定數額提高為一百倍折算一日，則本件被告行
      為時之易科罰金折算標準，應以銀元三百元折算一日，經
      折算為新臺幣後，應以新臺幣九百元折算為一日。惟修正
      後刑法第四十一條第一項前段則規定：「犯最重本刑為五
      年以下有期徒刑，而受六個月以下有期徒刑或拘役之宣告
      者，得以新臺幣一千元、二千元或三千元折算一日，易科
      罰金」，比較修正前後之易科罰金折算標準，以九十五年
      七月一日修正公布施行前之規定，較有利於被告，則應適
      用修正前刑法第四十一條第一項前段規定，定其折算標準
      。
  (六)依刑法第二條第一項規定為「從舊從輕」之新、舊刑法比
      較時，應就罪刑有關之共犯、未遂犯、連續犯、想像競合
      犯、牽連犯以及累犯加重、自首減輕、暨其他法定加減原
      因、與加減例等一切情形，綜其全部之結果，而為比較，
      再適用有利於行為人之法律處斷，而不得一部割裂分別適
      用不同之新舊法（最高法院二十四年上字第四六三四號判
      例意旨、九十五年第八次刑事庭會議決議參照）。則經綜
      合比較新、舊法之結果，以被告行為時之舊法較有利於被
      告，依刑法第二條第一項前段規定，本案自應一體適用被
      告行為時之法律即修正前刑法第五十六、第四十七條、第
      四十一條第一項之規定。
四、按連續幫助與幫助連續為不同之犯罪態樣，如基於概括犯意
    ，多次幫助他人犯罪，為連續幫助，該幫助者有多次犯罪行
    為；如以一幫助行為，幫助他人連續犯罪，則為幫助連續，
    就幫助犯而言，僅有一次犯罪行為；如幫助者以多次幫助行
    為幫助他人連續犯罪，則為連續幫助連續，該幫助犯及被幫
    助之正犯，均有多次之犯罪行為。被告先後二次將上述所示
    之帳戶之存摺、印章、提款卡及密碼交給陳禾凱及其所屬之
    詐欺集團成員以供向他人詐騙財物，顯係基於幫助他人詐欺
    取財之概括犯意反覆為之，為連續犯，應依修正前刑法第五
    十六條之規定從一重處斷，並加重其刑。再被告所為係犯刑
    法第三十條第一項、第三百三十九條第一項之連續幫助詐欺
    取財罪，業如前述，應依同法第三十條第二項之規定減輕其
    刑，並依法先加後減之。檢察官移送併辦之被告犯行，與前
    開起訴有罪部分，有連續犯之裁判上一罪關係，本院自應併
    予審理。原審以被告犯行明確，予以論科，固非無見，惟原
    審未及審究被告於九十四年十一月八日犯行之部分，自有未
    洽，上訴人上訴意旨指摘原判決量刑過輕，雖無理由，然原
    判決既有上述之違誤，自應由本院撤銷改判。又被告前於九
    十一年間因違反毒品危害防制條例案件，經本院以九十一年
    度訴字第一四三二號判處有期徒刑八月確定，入監執行，迄
    九十三年八月三日縮短刑期執行完畢等情，有臺灣高等法院
    被告全國前案紀錄表一份在卷足按，被告於受有期徒刑之執
    行完畢後，五年內再故意犯本件有期徒刑以上之罪，為累犯
    ，應依修正前之刑法第四十七條規定，加重其刑，並依法遞
    加重之。爰審酌被告犯罪之動機、方法、目的、被告之品性
    、擅自提供銀行帳戶供他人非法使用，助長社會犯罪風氣，
    且導致真正犯罪者逍遙法外，然念及被告本身並未實際參與
    本件詐欺取財犯行，責難性較小，犯罪所得之多寡，及其犯
    後坦承犯行之態度等一切情狀，量處如主文所示之刑，並諭
    知如易科罰金之折算標準，以示懲儆。
據上論斷，應依刑事訴訟法第四百五十五條之一第一項、第三項
、第二百七十三條之一第一項、第三百六十九條第一項前段、第
三百六十四條、第二百九十九條第一項前段，刑法第三百三十九
條第一項、第三十條、修正前刑法第五十六條、第四十七條、第
四十一條第一項前段，罰金罰鍰提高標準條例第一條前段、修正
前罰金罰鍰提高標準條例第二條，判決如主文。
本件經檢察官洪紹文到庭執行職務。
中    華    民    國    95    年    10    月    11    日
                  刑事第一庭    審判長法  官  葉榮郎
                                      法  官  陳秋錦
                                      法  官  唐中興
以上正本證明與原本無異。
本件不得上訴。
中    華    民    國    95    年    10    月    12    日
                                      書記官  吳金良
中華民國刑法第339條
（普通詐欺罪）
意圖為自己或第三人不法之所有，以詐術使人將本人或第三人之
物交付者，處5年以下有期徒刑、拘役或科或併科1千元以下罰金
。
以前項方法得財產上不法之利益或使第三人得之者，亦同。
前二項之未遂犯罰之。


司法院資訊處製作；財團法人民間司法改革基金會備份。
